臺灣彰化地方法院刑事判決　　　　　　　　　　　　　九十一年度易字第六四三號
　　公　訴　人　臺灣彰化地方法院檢察署檢察官
　　被　　　告　戊○
右列被告因詐欺案件，經檢察官提起公訴（九十一年度偵字第三五六五號）及移送併
案審理（臺灣南投地方法院檢察署九十一年度撤緩偵字第一號），本院判決如左：
    主      文
戊○連續意圖為自己不法之所有，以詐術使人將本人之物交付，累犯，處有期徒刑捌
月。
    事      實
一、戊○前有多次詐欺前科，最近一次於民國八十九年間，經臺灣雲林地方法院以八
    十九年度易字第二０七號判決判處有期徒刑五月確定，已於八十九年十二月十八
    日服刑期滿執行完畢。詎仍不知悔改，復基於意圖為自己不法所有之概括犯意，
    於附表所示之時間、地點，明知自己並未實際交付現金購物，竟利用攤販忙於招
    呼客人進行交易之際，連續向附表所示乙○○、丁○○○、甲○○、丙○○等人
詐稱已支付現金新台幣（下同）一千元，要求彼等除交付所購商品外，並須找回
    各該餘額（詳細犯罪方法如附表所示）。致使其中附表編號二、三之攤販丁○○○、甲○○均陷於錯誤，分別交付滷味、鵝肉及現金八百二十元；其餘乙○○、
    丙○○則均因察覺有異，而未將商品或現金交予戊○，致其未能遂行不法獲取財
    物之目的。嗣於九十一年一月七日上午十一時三十分許，在南投縣草屯鎮○○路
    ○段二十五號前，及同年六月二日下午五時三十分許，在彰化縣員林鎮○○街與
    大同路口「員農黃昏市場」分別為警查獲。
二、案經丁○○○、甲○○、丙○○訴由彰化縣警察局員林分局報請臺灣彰化地方法
    院檢察署檢察官偵查起訴，及乙○○訴由南投縣警察局草屯分局報請臺灣南投地
    方法院檢察署移送本院併案審理。
    理      由
一、訊據被告戊○就其於附表所示時地向告訴人乙○○等攤販購買商品之事實固坦承
    不諱，惟矢口否認有何詐欺取財犯行，辯稱：附表編號一部分，伊確有將一千元
    交給告訴人乙○○，可能是老闆因為顧客較多而有所誤解，至於附表編號二至四
    部分，伊可能是拿零錢給老闆而誤以為交付一千元，待回家後發現一千元掉落在
    購物之塑膠袋內，事後均有再將一千元補交給老闆，伊認為告訴人丁○○○等人
    是看伊反應遲鈍，有意欺負伊，伊家中世代務農，當時不清楚要一手交錢一手交
    貨之道理，才會吃虧上當云云。然查：
（一）右揭事實，業據告訴人乙○○、丁○○○、甲○○、丙○○指訴綦詳，並經證
      人陳瑞勳證述被告並未交付任何金錢予告訴人乙○○等情明確，復有照片一張
      、贓物認領保管單二紙附卷可稽。而被告前於九十一年五月八日接受臺灣南投
      地方法院檢察署檢察官偵訊時，係辯稱：伊向告訴人乙○○購買水果返家後，
      在洗水果時才發現一千元掉在塑膠袋中云云，業已表明其並未於交易當時將一
      千元交予告訴人乙○○；乃被告竟於本院審理時又改稱：有將一千元交給水果
      攤老闆，是老闆自己弄混了云云，與其先前所辯大相逕庭，已難遽信為真。尤
      其被告在九十一年一月七日為警查獲之時，身上尚留有千元大鈔七十九張、百
      元鈔票四十九張、五十元鈔票三張，此據被告供承在卷，則被告所購水果不過
      區區一百五十元，以其身上現有零鈔支付價金實已綽綽有餘，根本無須特意交
      付千元大鈔而使自己徒增保管零錢之困擾。是以被告就附表編號一犯罪事實所
      為各項辯解，要屬事後卸責之詞，不足為憑。
（二）再就附表編號二至四犯罪事實部分以言，被告前於警詢及初次偵查中均一再表
      示確實已將一千元交給告訴人丁○○○、甲○○、丙○○等人，迨檢察官命被
      告與上開告訴人當庭對質，被告卻又改稱：是買鵝肉等物品回家後才發現一千
      元放在盤子下，可能是要給老闆結果掉在袋子裡云云，不僅與附表編號一詐欺
      犯行為警查獲後所辯如出一轍，且與先前所言亦有未合，更無可信。且告訴人
      丙○○當天原欲賣給被告之鵝腱一盤，因報警前來市場處理，而由員警將上開
      商品帶返警局拍照後，早已歸還告訴人丙○○收執領回，此有鵝腱照片及贓物
      認領保管單各一張足憑。則被告當天既無從將前揭鵝腱一盤帶回家中，又何以
      能於返家後在包裝鵝腱之塑膠袋中發現掉落之一千元現金？本院就此再度質之
      被告，被告竟又翻稱：卷附照片內所示鵝腱是告訴人丙○○事後另外調理，故
      意虛構持交員警拍照存證，與其所購商品並非同一云云，所辯至屬無稽，益徵
      其畏罪情虛之狀。
（三）抑有進者，被告前於八十五、八十七、八十九年間在台北市、雲林縣等地，屢
      因詐欺案件經法院判處徒刑確定，其犯罪手法亦均係以明知並未交付一千元之
      現金，而要求擺設魯肉飯、水果、肉粽、餅乾等攤位之老闆交付商品及找還餘
      額，藉以施詐行騙，有臺灣臺北地方法院八十五年度易字第八０二六號、台灣
      高等法院八十六年度上易字第一二七四號、八十八年度上易字第二六九六號、
      臺灣雲林地方法院八十九年度易字第二０七號刑事判決各一份在卷足參。則被
      告先前已因相同類型犯罪手法一再經由司法機關偵查、審理並執行徒刑，且其
      行年將屆五十，又於九十一年五月八日偵訊時自稱經營汽車百貨為業，社會交
      易經驗堪稱豐富，對於一般買賣交易所應具備之銀貨兩訖注意義務當無不知之
      理，豈容被告再以疏於注意交付貨款為由，藉詞卸免本件罪責？另觀被告先後
      各次犯罪地點，遍佈台北、彰化、雲林、南投等地，並非侷限於特定一隅，幾
      乎伴隨被告所在不同而變更行詐地點，各該告訴人或被害人與被告並非深交，
      又無怨隙，對被告心智狀態及財務能力亦無長期觀察之機會，更無可能同時起
      意南北串聯而刻意設詞誣陷。是以被告無非以其一貫詐騙手法，針對小額交易
      之攤販無暇他顧之機會，謊稱交付千元鈔票，冀圖使被害攤販一時失察而找還
      零錢及交付商品，其有不法得財之犯罪意圖至為明灼。被告屢以自己無知或他
      人疏忽為由矯詞為辯，均係出於臨訟杜撰，委無足採。
    綜上所陳，被告前揭所辯各節均屬無據，不足採信。本案事證至臻明確，被告犯
    行洵堪認定。
二、核被告戊○於附表編號二、三所示犯行，係犯刑法第三百三十九條第一項之詐欺
    取財既遂罪；另於附表編號一、四所示犯行，則係犯同條第三項、第一項之詐欺
    取財未遂罪。被告就附表編號二詐騙告訴人丁○○○販售之滷味部分，業已不費
    分文而取得上開財物，自應達於詐欺既遂狀態，自不因該名告訴人未予找還現金
    即變易為犯罪未遂。公訴人就此部分犯行同時論以刑法第三百三十九條第一項及
    第三項、第一項之詐欺取財既遂及未遂罪，對於單一行為作出重複評價，已有悖
    於法理，且對於上開二罪間是否具有法條競合關係亦未置一詞，更有論述不足之
    明顯缺漏，均嫌未洽，惟公訴人既已提及所應適用之詐欺既遂罪名，自無變更起
    訴法條之必要，併予指明。被告所為多次詐欺取財犯行，時間緊接，方法相同，
    觸犯基本構成要件相同之罪名，顯係基於概括犯意反覆為之，應依連續犯之規定
    論以詐欺取財既遂一罪，並依法加重其刑（參照最高法院六十七年度第六暨第七
    次刑庭庭推總會議決議）。查被告前因詐欺案件，經臺灣雲林地方法院以八十九
    年度易字第二０七號判決判處有期徒刑五月確定，已於八十九年十二月十八日服
    刑期滿執行完畢，有臺灣高等法院被告全國前案紀錄表、刑案資料查註紀錄表在
    卷可按，其受有期徒刑之執行完畢，五年內再犯本件有期徒刑以上之罪，為累犯
    ，應依法遞加其刑。被告所犯附表編號一之詐欺犯行而經臺灣南投地方法院檢察
    署移送併辦部分，雖未經公訴人載明於起訴事實內，然此因與其餘記明起訴書之
    附表編號二至四詐欺犯行有連續犯之裁判上一罪關係，當為起訴效力所及，基於
    審判不可分原則，本院自應併予審理。爰審酌被告一再施以相同手法詐騙攤販，
    對於市場內辛苦經營之殷實商人造成莫大困擾，犯罪所生之危害性不容輕忽；且
    被告先前雖經法院多次判處徒刑，竟仍故態復萌，心存僥倖，為警查獲後仍故計
    重施，並一再否認犯行，絲毫未見有何收斂反省，足見其品行不端，無意悔改；
    縱被告本件犯罪所得仍屬有限，但其犯罪行為所彰顯之主觀惡性甚為重大，自不
    能僅因單次獲取之錢財無多，即容任被告一再反覆行詐，應使其接受相當期間之
    監禁處遇，以收敦化勸育之效，及審酌被告犯罪手段、目的、智識程度等一切情
    狀，量處如主文所示之刑，以示懲儆。
據上論斷，應依刑事訴訟法第二百九十九條第一項前段，刑法第五十六條、第三百三
十九條第一項、第四十七條，罰金罰鍰提高標準條例第一條前段，判決如主文。
本案經檢察官蕭仁杰到庭執行職務
中    華    民    國    九十一      年      九      月      二十七      日
                                臺灣彰化地方法院刑事第三庭
                                    法      官  高  文  崇
右正本證明與原本無異。
如不服本判決，應於判決送達後十日內向本院提出上訴狀( 須附繕本 )。
告訴人或被害人對於判決如有不服具備理由請求檢察官上訴者，其上訴期間之計算係
以檢察官收受判決正本之日期為準。
                                    法院書記官  謝  志  鑫
中    華    民    國    九十一      年      十      月        三        日
刑法第三百三十九條第一項：
意圖為自己或第三人不法之所有，以詐術使人將本人或第三人之物交付者，處五年以
下有期徒刑、拘役或科或併科一千元以下罰金。
附表：
┌──┬─────┬──────┬─────┬─────┬────────┐
│編號│犯罪時間  │犯 罪 地 點 │ 被 害 人 │詐得之物  │詐  欺  方  法  │
├──┼─────┼──────┼─────┼─────┼────────┤
│    │九十一年一│南投縣草屯鎮│乙○○    │無        │佯稱購買一百五十│
│一  │月七日上午│芬草路一段二│          │          │元之水果，待陳俊│
│    │十一時三十│十五號前    │          │          │中包裝完畢交付商│
│    │分許      │            │          │          │品時，明知並未付│
│    │          │            │          │          │款，竟謊稱已交付│
│    │          │            │          │          │一千元，要求找回│
│    │          │            │          │          │餘額八百五十元，│
│    │          │            │          │          │經旁人陳瑞勳出面│
│    │          │            │          │          │指證並無交款事實│
│    │          │            │          │          │，始未得逞。    │
├──┼─────┼──────┼─────┼─────┼────────┤
│    │九十一年二│彰化縣員林鎮│丁○○○  │滷味（價值│佯稱購買一百八十│
│    │月十五日下│忠孝街與大同│          │一百八十五│五元之滷味，待黃│
│二  │午三時三十│路口之「員農│          │元）      │張良謹包裝完畢交│
│    │分許      │黃昏市場」  │          │          │付商品時，明知並│
│    │          │            │          │          │未付款，竟謊稱已│
│    │          │            │          │          │交付一千元，要求│
│    │          │            │          │          │找回餘額八百十五│
│    │          │            │          │          │元，惟為丁○○○│
│    │          │            │          │          │所拒，僅取走所購│
│    │          │            │          │          │滷味。          │
├──┼─────┼──────┼─────┼─────┼────────┤
│    │九十一年五│彰化縣員林鎮│甲○○    │鵝肉（價值│佯稱購買一百七十│
│    │月二十三日│忠孝街與大同│          │一百七十五│五元之鵝肉，待江│
│三  │下午四時許│路口之「員農│          │元）、現金│三吉包裝完畢交付│
│    │          │黃昏市場」  │          │八百二十五│商品時，明知並未│
│    │          │            │          │元        │付款，竟謊稱已交│
│    │          │            │          │          │付一千元，要求找│
│    │          │            │          │          │回餘額八百二十五│
│    │          │            │          │          │元，致使甲○○陷│
│    │          │            │          │          │於錯誤，而將鵝肉│
│    │          │            │          │          │連同上開金額之現│
│    │          │            │          │          │金一併交付。    │
├──┼─────┼──────┼─────┼─────┼────────┤
│    │九十一年六│彰化縣員林鎮│丙○○    │無        │佯稱購買八十元之│
│    │月二日下午│忠孝街與大同│          │          │鵝腱，待丙○○包│
│四  │四時三十分│路口之「員農│          │          │裝完畢交付商品時│
│  │許        │黃昏市場」  │          │          │，明知並未付款，│
│    │          │            │          │          │竟謊稱已交付一千│
│    │          │            │          │          │元，要求找回餘額│
│    │          │            │          │          │九百二十元，惟為│
│    │          │            │          │          │丙○○所拒，始未│
│    │          │            │          │          │得逞。          │
└──┴─────┴──────┴─────┴─────┴────────┘
